臺灣高雄地方法院民事裁定　　　　　　100年度家聲字第138號
聲　請　人　王景新
受輔助宣告
人　　　　　王志文
上聲請人聲請選任受輔助宣告人王志文特別輔助人事件，本院裁
定如下：
    主  文
選任王景輝（男，民國○○年○○月○○日生，身分證統一編號：Ｚ000
000000號）於辦理被繼承人王周秀娥之遺產分割相關事宜為受輔
助宣告人王志文（男，民國○○年○○月○○日生，身分證統一編號：
Ｚ000000000號）之特別輔助人。
聲請程序費用新臺幣壹仟元由受輔助宣告人王志文之輔助人王景
新負擔。
    理  由
一、本件聲請意旨略以：聲請人王景新係受輔助宣告人王志文之
    輔助人，因受輔助宣告人王志文之母即被繼承人王周秀娥於
    民國99年12月13日死亡，其配偶王景新及其子女王志文為繼
    承人，而王景新則為受輔助宣告人王志文之輔助人，於辦理
    遺產繼承相關事宜，輔助人王景新之行為與受輔助宣告人王
    志文之利益相反，依法不得代理，爰依民法第1113條之1 準
    用第1098條第2項 規定，請求鈞院選任王景新之胞兄王景輝
    為受輔助宣告人王志文之特別輔助人，以利日後輔助受輔助
    宣告人王志文處理事務等語。
二、按監護人於監護權限內，為受監護人之法定代理人。監護人
    之行為與受監護人之利益相反或依法不得代理時，法院得因
    監護人、受監護人、主管機關、社會福利機構或其他利害關
    係人之聲請或依職權，為受監護人選任特別代理人，民法第
    1098條定有明文。又該條第2 項所定「依法不得代理」係採
    廣義解釋，包括民法第106 條禁止自己代理或雙方代理之情
    形，以及其他一切因利益衝突，法律上禁止代理之情形而言
    （民法第1086條立法修正理由第3 點參照）。次按輔助人及
    有關輔助之職務，準用第1098條第2 項之規定，民法第1113
    條之1 亦有規定。
三、經查，聲請人主張之上揭事實，業據其提出台灣高雄地方法
    院100 年度監宣字第5 號民事裁定暨確定證明書影本1 件、
    土地謄本、建物謄本各1 件、戶籍謄本2 件為證，堪認屬實
    。本件被繼承人王周秀娥既於99年12月13日死亡，則其配偶
    王景新及其子女王志文自有辦理遺產繼承相關事宜之必要。
    而參酌前揭規定意旨，王志文為受輔助宣告人，其父親王景
    新即其輔助人與其同為被繼承人王周秀娥之繼承人，於繼承
    事項與受輔助宣告人有利益衝突之情形，此時應認王景新與
    受輔助宣告人之利益相反，依法不得為輔助行為，自有為受
    輔助宣告人王志文選任特別輔助人之必要，故聲請人聲請為
    受輔助宣告人王志文選任特別輔助人，於法有據，應予准許
    。
四、本院審酌王景輝為受輔助宣告人王志文之伯父，係三親等旁
    系血親，有上開戶籍謄本在卷可佐，且其於被繼承人王周秀
    娥之遺產繼承相關事宜中非繼承人，復無不適或不宜擔任該
    受輔助宣告人特別輔助人之消極原因，又其亦到庭表示願意
    擔任該受輔助宣告人之特別輔助人，堪信由王景輝擔任受輔
    助宣告人王志文之特別輔助人，對其權益應可善盡保護之責
    任。從而，就受輔助宣告人王志文對於被繼承人王周秀娥之
    遺產分割相關事宜，准依聲請人之聲請，選任王景輝為受輔
    助宣告人王志文之特別輔助人，爰裁定如主文所示。
五、末按依法應由關係人負擔費用者，法院裁定命關係人負擔時
    ，應一併確定其數額，非訟事件法第24條第1 項訂有明文。
    且依非訟事件法第139  條之3 第1 項準用第138 條之5 第2
    項、第131 條之2 第2 項、第122 條第3 項之規定，本件聲
    請程序費用1,000 元應由受輔助宣告人王志文之輔助人王景
    新負擔，爰依前開規定一併確定其數額，為如主文第2 項之
    諭知。
六、依非訟事件法第139 之3 條第1 項、第138 之5 條第2 項、
    第131 之2 第2 項、第122 條第3 項、第24條第1 項，裁定
    如主文。
中    華    民    國    100    年    5    月    25    日
                     家事法庭  法  官  吳宏榮
以上正本證明與原本無異。
如對本裁定抗告須於裁定送達後10日內向本院提出抗告狀。
中    華    民    國   100    年    5     月    25    日
                               書記官  林佑盈